臺灣臺北地方法院刑事判決　　　　　　　　　　　　　九十一年度交易字第二一號
　　公　訴　人　臺灣臺北地方法院檢察署檢察官
　　被　　　告　乙○○
右列被告因業務過失傷害案件，經檢察官聲請簡易判決處刑（九十年度偵字第一一一
一四號），經本院台北簡易庭受理後（九十年度北交簡字第三三八二號），認不宜適
用簡易判決處刑而移送前來，本院適用通常程序，判決如左：
    主      文
乙○○從事業務之人，因業務上之過失傷害人，處拘役肆拾日，如易科罰金，以參佰
元折算壹日。
    事      實
一、乙○○係受僱於丙○○所經營之好味屋餐廳，平日以騎乘機車外送該餐廳之便當
    予客戶為業，為從事駕駛業務之人。其於民國九十年一月十日上午十一時三十分
    許，騎乘車牌號碼ＬＰＤ—七九五號重型機車，沿台北市○○○路○段由北往南
    行駛，行經同市○○○路○段六十八號前，本應注意機器腳踏車（即機車）行駛
    之車道，應依標誌或標線之規定，並不得在人行道行駛，而依當時之情形無不能
    注意之情事，僅為圖一時之便，竟疏於注意未依機車路線行駛，而將該機車行駛
    在前開路段之紅磚人行道上，致所騎乘機車後方附載裝便當之置物籃，擦撞當時
    由同市○○○路○段六十八號處正步下階梯，途經該處人行道之行人甲○○左側
    身軀，致甲○○受有左上臂及前臂挫傷、左肩部挫傷等傷害。乙○○於肇事後，
    適有巡邏警員經過現場，乙○○當場向警員承認肇事，在其上開犯行未為任何有
    偵查犯罪職權之公務員已知悉前，自首而接受裁判。
二、案經甲○○訴由台北市政府警察局大安分局報請臺灣臺北地方法院檢察署檢察官
    聲請簡易判決處刑，本院臺北簡易庭認不宜適用簡易判決處刑，改依通常程序審
    理。
    理    由
一、右揭事實：(一)業據被告乙○○於警訊、檢察官偵查及於本院審理時均供承不諱，
    此有臺灣臺北地方法院檢察署九十年度偵字第一一一一四號偵查卷宗第六頁之台
    北市政府警察局大安分局交通分隊交通事故談話紀錄表、第十三頁至第十四頁背
    面之警訊筆錄、第二十頁背面之偵訊筆錄，本院九十一年度交易字第二十一號刑
    事卷宗內所附九十一年四月一日及同年九月十八日之訊問筆錄附卷可參，核與告
    訴人甲○○指訴之被害情節相符（參見前揭偵查卷宗第七頁之台北市政府警察局
    大安分局交通分隊交通事故談話紀錄表、第十頁至第十一頁背面之警訊筆錄、第
    二十頁之偵訊筆錄），並有記載本件事故發生情形之台北市政府警察局交通警察
    大隊交通事故分析研判表、台北市政府警察局大安分局交通分隊道路交通事故補
    充資料及道路交通事故調查報告表分別附於其前揭偵查卷第四、五、九頁足憑，
    而告訴人確實因本件事故受有左上臂及前臂挫傷、左肩部挫傷等傷害，亦據告訴
    人提出仁康醫院驗傷診斷證明書一紙附在前揭偵查卷內第十二頁可稽。(二)按機器
    腳踏車行駛之車道及彎道，應依標誌或標線之規定，不得在人行道行駛，道路交
    通安全規則第九十九條第一項第四款項定有明文；被告騎乘機車自應注意上開規
    定而謹慎為之，又依上述被告及告訴人在本院審理之陳述可知，肇事當時之天候
    及路況良好，被告應無不能注意之情事，而被告為圖外送便當業務之方便，竟疏
    未注意貿然騎乘機車在人行道上以致肇事，使告訴人受有如事實欄所載之傷害，
    則告訴人之受傷結果與被告之上開過失責任間顯具有相當因果關係，被告就本件
    事故之發生負有過失行為甚為明確。(三)綜上所述，依前揭台北市政府警察局交通
    警察大隊交通事故分析研判表、道路交通事故調查報告表及告訴人甲○○所提出
    之仁康醫院驗傷診斷證明書等補強證據已足資擔保被告於警訊、檢察官偵查及於
    本院審理中所為上開任意性自白具有相當程度之真實性，而得使本院確信被告前
    述自白之犯罪事實確屬真實；從而，本院自得依被告前述自白及各該補強證據認
    定被告具有過失。
二、核被告乙○○所為，係犯刑法第二百八十四條第二項前段之業務過失傷害罪。據
    被告供稱係受僱於丙○○所經營之好味屋餐廳，平日以駕駛機車外送該餐廳之便
    當為業，且本件事故發生時，其正騎乘機車外送便當，此有本院前揭刑事卷宗內
    所附九十一年九月十八日之審理筆錄在卷可參，則被告以駕駛為業務應可認定，
    公訴人起訴書雖記載被告犯刑法第二百八十四條第一項之普通過失傷害罪嫌，惟
    於本院審理時到庭陳述更正為同條第二項前段之業務過失傷害罪，法院於判決時
    ，自無庸再變更法條，附此敘明。另依道路交通管理處罰條例第八十六條第一項
    之規定：「汽車駕駛人，無駕駛執照駕車、酒醉駕車、吸食毒品或迷幻藥駕車、
    行駛人行道或行經行人穿越道不依規定讓行人優先通行，因而致人受傷或死亡，
    依法應負刑事責任者，加重其刑至二分之一。」復依同條例第三條第八款之規定
    ：「車輛：指在道路上以原動機行駛之汽車（包括機器腳踏車）或以人力、獸力
    行駛之車輛。」故被告將機車（即機器腳踏車）行駛人行道上，擦撞途經該處人
    行道之行人即告訴人甲○○左側身軀，因而致告訴人受傷，則被告所負刑法第二
    百八十四條第二項前段之業務過失傷害罪，應依道路交通管理處罰條例第八十六
    條第一項之規定加重其刑，再被告於肇事後，適有巡邏警員經過現場，在其上開
    犯行未為任何有偵查犯罪職權之公務員已知悉前，不逃避接受裁判而當場向警員
    承認其為肇事者，有記載被告上開自首情形之自首調查報告表影本附於前揭偵查
    卷第八頁可稽，況依告訴人於九十年四月四日在前揭大安分局所製作警訊筆錄之
    內容以觀，被告肇事後尚留下可供告訴人聯絡之電話號碼及年籍資料，告訴人於
    事發近三月後猶可對之提起追訴，且被告於警訊、檢察官偵查及於本院審理時對
    犯罪事實均供承不諱，足徵被告已自承過失或陳述犯罪接受裁判，應合自首之要
    件，是被告既已向該管公務員申述犯罪事實，而不逃避接受裁判，已合於刑法第
    六十二條前段所定對於未發覺之犯罪自首而接受裁判之要件，應依該條規定減輕
    其刑，並依刑法第七十一條第一項之規定，刑有加重及減輕者，應先加後減之。
    爰審酌被告在人行道上騎乘機車之過失程度，告訴人僅受有左上臂及前臂挫傷、
    左肩部挫傷之傷害，被告事後亦積極表明願意負責賠償告訴人之態度及告訴人要
    求被告新台幣七千萬元之鉅額賠償以致兩造無法達成民事上和解等一切情狀，量
    處如主文所示之刑。又被告犯罪後，刑法第四十一條第一項之規定，業於九十年
    一月十日修正，犯最重本刑為五年以下有期徒刑以下之罪，而受六個月以下有期
    徒刑或拘役之宣告，因身體、教育、職業、家庭之關係或其他正當事由，執行顯
    有困難者，得易科罰金，並自同年一月十二日生效，爰依刑法第二條第一項前段
    規定，適用修正後裁判時之規定，並諭知易科罰金之折算標準。
三、據上論斷，應依刑事訴訟法第四百五十二條、第二百九十九條第一項前段，刑法
    第二條第一項前段、第二百八十四條第二項前段、第六十二條前段、第四十一條
    第一項前段，道路交通管理處罰條例第八十六條第一項，罰金罰鍰提高標準條例
    第一條前段、第二條，判決如主文。
本案經檢察官蔡立文到庭執行職務。
中      華      民      國    九十一    年      九      月     三十     日
                                      臺灣臺北地方法院交通法庭
                                          法  官  鄧  德   倩
右正本證明與原本無異。
如不服本判決，應於判決送達後十日內向本院提出上訴狀（應抄附繕本）。告訴人或
被害人如對於本判決不服者，應具備理由請求檢察官上訴，其上訴期間之計算係以檢
察官收受判決正本之日期為準。
                                          書記官  謝  韻   華
中      華      民      國    九十一    年      九      月     三十     日
